臺灣士林地方法院刑事判決　　　　　　 100年度簡上字第61號
上　訴　人　臺灣士林地方法院檢察署檢察官
被　　　告　蘇忠森
上列上訴人因被告違反毒品危害防制條例案件，不服本院中華民
國100 年2 月14日100 年度審簡字第99號第一審刑事簡易判決（
聲請簡易判決處刑案號：99年度毒偵字第2321號），提起上訴，
本院管轄之第二審合議庭判決如下：
    主  文
原判決撤銷。
蘇忠森施用第二級毒品，累犯，處有期徒刑陸月，如易科罰金，
以新臺幣壹仟元折算壹日。扣案之第二級毒品甲基安非他命壹小
包（驗餘淨重零點壹陸柒捌公克）沒收銷燬，盛裝上開毒品之包
裝袋壹個沒收。
    事  實
一、蘇忠森前於民國88年間，因施用第二級毒品，經臺灣臺北地
    方法院以88年度毒聲字第2236號案件裁定送勒戒處所觀察勒
    戒，因無繼續施用毒品之傾向，於88年11月17日執行完畢釋
    放，並經臺灣臺北地方法院檢察署檢察官以88年度偵字第10
    766 號案件為不起訴處分確定。次於89年間因施用第二級毒
    品，經本院以89年度毒聲字第1885號案件裁定令入戒治處所
    施以強制戒治，於90年8 月9 日停止戒治，且經本院以89年
    度湖簡字第529 號案件判處有期徒刑3 月確定，於91年7 月
    18日以易科罰金方式執行完畢。復於94年6 月24日下午2 時
    30分許為警查獲採尿前96小時內某時，施用第二級毒品，經
    臺灣臺北地方法院以94年度簡字第1703號案件判處有期徒刑
    5 月確定，於95年7 月13日執行完畢。又於98年1 月21日晚
    間7 時50分許為警查獲採尿前96小時內某時，施用第二級毒
    品，經本院以98年度審簡字第282 號案件判處有期徒刑5 月
    確定，於入監執行後，甫於99年6 月14日以剩餘刑期易科罰
    金方式執行完畢。再於98年9 月3 日晚間8 時35分許為警查
    獲採尿前96小時內某時，施用第二級毒品，經本院以99年度
    審簡字第529 號案件判處有期徒刑6 月，且經本院以99年度
    簡上字第121 號案件駁回上訴確定；末於99年4 月11日晚間
    10時許，因施用第二級毒品，經臺灣臺北地方法院以99年度
    易字第1436號案件判處有期徒刑6 月確定。
二、詎蘇忠森仍不知悔改，明知甲基安非他命為第二級毒品，竟
    仍基於施用之犯意，於99年11月4 日上午8 時許，在新北市
    汐止區○○○路75號頂樓，以將甲基安非他命置於玻璃球內
    燒烤吸食其煙霧之方式，施用甲基安非他命，嗣於同日晚間
    10時40分許，為警在設於新北市○○區○○路160 號地下1
    樓之網咖臨檢時，查獲蘇忠森為他案通緝犯，且在其身上扣
    得甲基安非他命1 小包（驗餘淨重0.1678公克），經警對其
    採尿送驗後查悉上情。
三、案經新北市政府警察局汐止分局報告臺灣士林地方法院檢察
    署檢察官偵查起訴後，原審改以簡易判決處刑。
    理  由
一、訊據被告蘇忠森對於上開事實迭於警詢、偵查、原審法院及
    本院審理時坦承不諱，而其尿液經警採集後，送臺灣檢驗科
    技股份有限公司檢驗結果，呈安非他命、甲基安非他命陽性
    反應之事實，有該公司99年11月22日濫用藥物檢驗報告1 份
    在卷可稽（參99年度毒偵字第2321號卷第59頁），本件在被
    告身上扣得之白色微黃透明結晶1 小包，經交通部民用航空
    局航空醫務中心檢驗結果，確檢出甲基安非他命成分，驗餘
    淨重為0.1678公克之事實，亦有該中心100 年1 月18日航藥
    鑑字第1000189 號毒品鑑定書1 份在卷可佐，足認被告之自
    白與事實相符，堪以採信，本案事證業已明確，被告之犯行
    堪以認定，應予依法論科。
二、按「施用第一、二級毒品為犯罪行為，毒品危害防制條例第
    10條定有處罰明文。故施用第一、二級毒品者，依上揭規定
    本應科以刑罰，惟基於刑事政策，對合於一定條件之施用者
    ，則依同條例第20條、第23條之規定，施以觀察、勒戒或強
    制戒治之保安處分。又毒品危害防制條例於92年7 月9 日修
    正公布，自93年1 月9 日施行。其中第20條、第23條將施用
    毒品之刑事處遇程序，區分為『初犯』及『5 年內再犯』、
    『5 年後再犯』。依其立法理由之說明：『初犯』，經觀察
    、勒戒或強制戒治後，應為不起訴處分或不付審理之裁定；
    『5 年內再犯』者，因其再犯率甚高，原實施之觀察、勒戒
    及強制戒治既已無法收其實效，爰依法追訴或裁定交付審理
    。至觀察、勒戒或強制戒治執行完畢釋放後，『5 年後再犯
    』者，前所實施之觀察、勒戒或強制戒治已足以遮斷其施用
    毒品之毒癮，為期自新及協助其斷除毒癮，仍適用『初犯』
    規定，始應先經觀察、勒戒、強制戒治之程序。從而依該次
    修正後之規定，僅限於『初犯』及『5 年後再犯』二種情形
    ，應先經觀察、勒戒或強制戒治之程序，此乃該條例第10條
    之例外規定。倘被告於5 年內已再犯，經依法追訴處罰，縱
    其第3 次（或第3 次以上）再度施用毒品之時間，在初犯經
    觀察、勒戒或強制戒治執行完畢釋放5 年以後，因與單純之
    『5 年後再犯』之情形有別，不合於『5 年後再犯』之例外
    規定；且因已於『5 年內再犯』，顯見其再犯率甚高，原實
    施觀察、勒戒或強制戒治，已無法收其實效，即應回歸原則
    性規定，由檢察官逕行起訴，依該條例第10條處罰。」，最
    高法院著有96年度臺非字第69號判決可資參照。查被告前因
    施用第二級毒品，經送勒戒處所觀察勒戒，於88年11月17日
    執行完畢釋放，又因施用第二級毒品，經入戒治處所施以強
    制戒治，於90年8 月9 日停止戒治，復分別於94年6 月24日
    下午2 時30分許為警查獲採尿前96小時內某時、98年1 月21
    日晚間7 時50分許為警查獲採尿前96小時內某時、98年9 月
    3 日晚間8 時35分許為警查獲採尿前96小時內某時、99年4
    月11日晚間10時許，施用第二級毒品而遭上開事實欄一所載
    法院判刑確定，此有被告之臺灣高等法院被告前案紀錄表、
    臺灣臺北地方法院99年度易字第1436號判決書影本各1 份在
    卷可稽，是被告本案又於99年11月4 日，施用甲基安非他命
    ，揆諸上開說明，自應由檢察官起訴，故本件起訴合法，合
    先敘明。
三、甲基安非他命依毒品危害防制條例第2 條第2 項第2 款之規
    定，為第二級毒品，是核被告所為，係犯毒品危害防制條例
    第10條第2 項之施用第二級毒品罪。被告施用甲基安非他命
    前後之持有甲基安非他命行為，均為其施用之高度行為所吸
    收，不另論罪。查被告有如前揭事實欄一所載之前案紀錄，
    於入監執行後，甫於99年6 月14日以剩餘刑期易科罰金方式
    而執行完畢之事實，有臺灣高等法院被告前案紀錄表1 份在
    卷可參，其於徒刑執行完畢後，5 年以內故意再犯本件有期
    徒刑以上之罪，為累犯，依刑法第47條第1 項之規定加重其
    刑。原審認被告罪證明確，而依刑事訴訟法第449 條第2 項
    、第3 項、第450 條第1 項、第454 條第2 項，毒品危害防
    制條例第10條第2 項、第18條第1 項前段，刑法第11條前段
    、第41條第1 項前段、第47條第1 項之規定，逕以簡易判決
    處被告有期徒刑4 月，如易科罰金，以新臺幣1,000 元折算
    1 日，固非無見，惟查：被告自88年起即屢犯施用第二級毒
    品罪，迄今已第7 犯，且前次施用第二級毒品罪，業經臺灣
    臺北地方法院判處有期徒刑6 月確定，此有臺灣高等法院被
    告前案紀錄表1 份存卷可查，顯然被告施用毒品成癮，難以
    控制，原審對被告此次犯行僅量處有期徒刑4 月，猶輕於其
    前案遭判之刑，尚嫌輕縱，恐難收矯正之效，確有未當，檢
    察官上訴意旨指摘原審量刑過輕，為有理由，自應由本院將
    原判決予以撤銷改判。爰審酌被告前有多次施用毒品前科，
    此次再犯顯見其戒除毒癮之意志不堅，其施用毒品不僅戕害
    己身，尚間接敗壞社會風氣，及其犯罪之動機、目的、手段
    、犯後坦承犯行之犯後態度等一切情狀，就其所犯量處如主
    文所示之刑，並諭知易科罰金之折算標準。扣案甲基安非他
    命1 小包（驗餘淨重0.1678公克），係查獲之第二級毒品，
    不問屬於被告與否，均應依毒品危害防制條例第18條第1 項
    前段諭知沒收銷燬；盛裝上開毒品之包裝袋1 個，有防止毒
    品裸露、逸出及潮濕之功能，並便於攜帶使用，係被告所有
    供其施用毒品所用之物，此業據被告自承在卷，應依刑法第
    38條第1 項第2 款之規定宣告沒收。
據上論斷，應依刑事訴訟法第455條之1第1 項、第3項、第369條
第1 項前段、第364 條、第299 條第1 項前段，毒品危害防制條
例第10條第2 項、第18條第1 項前段，刑法第11條前段、第47條
第1 項、第41條第1 項前段、第38條第1 項第2 款，判決如主文
。
本案經檢察官蔡元仕到庭執行職務。
中    華    民    國   100    年    7     月    25    日
                              臺灣士林地方法院刑事第六庭
                                  審判長法  官  林秀鳳
                                        法  官  黃珮茹
                                        法  官  鄭光婷
以上正本證明與原本無異。
對於本判決不得上訴。
中    華    民    國  100     年    7     月    26    日
                                        書記官  方蘭芬
附錄本案論罪科刑法條全文：
毒品危害防制條例第10條
施用第一級毒品者，處 6 月以上 5 年以下有期徒刑。
施用第二級毒品者，處 3 年以下有期徒刑。